【裁判字號】    99,易,1865
【裁判日期】    990804
【裁判案由】    詐欺
【裁判全文】
臺灣臺中地方法院刑事判決              99年度易字第1865號
公  訴  人  台灣台中地方法院檢察署檢察官
被      告  丙○○
上列被告因詐欺案件，經檢察官提起公訴（98年度偵字第26357
號、99年度偵字第11935號），本院判決如下：
    主    文
丙○○幫助意圖為自己不法之所有，以詐術使人將本人之物交付
，處有期徒刑參月，如易科罰金，以新台幣壹仟元折算壹日。
    犯罪事實
一、丙○○預見一般人使用他人金融機構帳戶，常與財產犯罪具
    有密切關係，可能利用他人金融機構帳戶作為取得贓款之工
    具，並掩飾不法犯行，其雖無提供帳戶幫助他人犯罪之確信
    ，仍基於縱若有人持之犯罪亦不違背其本意之幫助犯意，於
    民國98年9月28日或29日，在台中市○○○路長榮桂冠酒店
    前面路口，將其所有第一商業銀行豐原分行第00000000000
    號帳戶之存摺影本及金融卡（含密碼），交予不詳姓名成年
    人。該不詳姓名成年人或所屬詐欺集團成員，取得丙○○所
    有前開銀行帳戶之存摺影本及金融卡（含密碼）後，即意圖
    為自己不法之所有，自98年10月19日（起訴書誤為98年10月
    21日）17時10分許起，分別冒用購物網站客服人員及台北富
    邦商業銀行業務專員名義，撥打電話向甲○○佯稱其之前在
    網路購物，因內部人員疏忽，將單筆結清帳款誤設定為分期
    付款，必須持金融卡操作自動櫃員機取消，並要求將現金存
    入指定帳戶，使甲○○信以為真，陷於錯誤，先於同日17時
    54分許，至台北市○○區○○街385號地下室之郵局，依指
    示操作自動櫃員機，致其存款新台幣（下同）2萬9989元遭
    轉帳匯入蘇念平所有國泰世華商業銀行中山分行第00000000
    0000號帳戶，復前往同區○○○路○段485號第一商業銀行，
    利用自動櫃員機，將現金合計10萬元，分5筆（各為2000元
    、4萬7000元、4萬9000元、1000元、1000元）存入丙○○所
    有前開銀行帳戶，旋被提領一空。嗣因甲○○發覺受騙報警
    處理，且丙○○於98年10月21日持其留存之前開銀行帳戶存
    摺、印章，至第一商業銀行豐原分行填寫取款憑條欲提領存
    款3000元，而為警循線查獲。
二、案經台北市政府警察局中山分局報請台灣台北地方法院檢察
    署呈請台灣高等法院檢察署核移，暨台中縣警察局豐原分局
    報請台灣台中地方法院檢察署檢察官偵查起訴。
    理    由
一、按被告以外之人於審判外之陳述，雖不符刑事訴訟法第159
    條之1至第159條之4之規定，而經當事人於審判程序同意作
    為證據，法院審酌該言詞陳述或書面陳述作成時之情況，認
    為適當者，亦得為證據；當事人、代理人或辯護人於法院調
    查證據時，知有刑事訴訟法第159條第1項不得為證據之情形
    ，而未於言詞辯論終結前聲明異議者，視為有前項之同意，
    刑事訴訟法第159條之5定有明文。本件被害人甲○○於警詢
    中之指述，雖係被告以外之人於審判外之陳述，但被告丙○
    ○在本院審理時表示無意見，且未於言詞辯論終結前就其證
    據能力聲明異議，本院審酌被害人甲○○於警詢中僅係單純
    陳述受騙情節，該警詢筆錄之製作，復未發現有何違法情事
    或其他瑕疵，認為適當得作為證據使用，先予敘明。
二、訊據被告丙○○固坦承將其所有第一商業銀行豐原分行第00
    000000000號帳戶之存摺影本及金融卡（含密碼），交予不
    詳姓名成年人等情，惟否認幫助詐欺取財犯行，辯稱伊係因
    應徵工作，才於98年9月27日提領400元後隔1、2天，將存摺
    影本及金融卡（含密碼）交予不詳姓名成年人，對方表示工
    作性質為晚間送貨，要負責收取貨款，須伊金融卡查詢信用
    ，伊不知對方會作為不法使用，事後伊打電話聯絡不到對方
    ，認為將帳戶內款項領出，對方就會與伊聯絡，伊也是被害
    人云云。惟查被害人甲○○係自98年10月19日17時10分許起
    ，接獲自稱購物網站客服人員及台北富邦商業銀行業務專員
    之電話，告知其之前在網路購物，因內部人員疏忽，將單筆
    結清帳款誤設定為分期付款，必須持金融卡至自動櫃員機操
    作取消，並要求將現金存入指定帳戶，而信以為真，陷於錯
    誤，先於同日17時54分許，至台北市○○區○○街385號地
    下室郵局，依指示操作自動櫃員機，致其存款2萬9989元遭
    轉帳匯入蘇念平所有國泰世華商業銀行中山分行第00000000
    0000號帳戶，復前往同區○○○路○段485號第一商業銀行，
    利用自動櫃員機，將現金合計10萬元，分5筆（各為2000元
    、4萬7000元、4萬9000元、1000元、1000元）存入被告所有
    前開銀行帳戶，旋被提領一空等情，業據被害人甲○○於警
    詢中指述綦詳，並有郵政自動櫃員機交易明細表影本1份、
    第一商業銀行自動櫃員機交易明細表影本5份，及被告所有
    前開銀行帳戶開戶資料、交易明細表各1份附卷可稽，足徵
    被告所有前開銀行帳戶確已遭詐欺集團利用，作為取得贓款
    之工具。被告向不詳姓名成年人應徵工作，在未確認工作場
    所、工作時間及受僱人身分之前，即將其所有前開銀行帳戶
    之存摺影本及金融卡（含密碼）交予該不詳姓名成年人，且
    於交付後至被害人甲○○存入現金10萬元之前，逾20日之期
    間迄無工作訊息，絲毫未查覺可疑，而辦理掛失止付或報警
    處理以求自保，反於98年10月21日持其留存之存摺及印章，
    前往第一商業銀行豐原分行，填寫取款條欲提領存款3000元
    ，顯然違背一般社會之經驗法則。況金融帳戶之存摺、提款
    卡、密碼，具專屬性、私密性，係供提存款項使用，不可輕
    易出示予不熟悉之人，被告為71年2月24日出生之成年人，
    具有相當之社會經驗，對於提供工作之不詳姓名成年人何以
    須要其提供金融機構帳戶之存摺影本及提款卡，以查詢其信
    用，豈能無疑？且坊間新聞媒體，對於不肖犯罪集團，經常
    利用大量取得之金融帳戶，作為詐欺取財匯款之工具，亦多
    所報導，被告對此應知之甚詳，竟仍將其所有前開銀行帳戶
    存摺、金融卡（含密碼），隨意交予不詳姓名成年人使用，
    該不詳姓名成年人或所屬詐欺集團成員嗣果據以作為取得詐
    欺取財犯罪所得款項之工具，被告自有幫助該不詳姓名成年
    人或所屬詐欺集團成員詐欺取財之不確定故意。本件事證明
    確，被告所辯無非飾卸之詞，不足採信，其上揭幫助詐欺取
    財犯行已堪認定。
三、按刑法上之故意，以行為人對於構成犯罪之事實，包括犯罪
    客體、行為、結果等均有具體確定認識，並有意使其發生者
    為確定故意，而行為人對於構成犯罪之事實，雖無具體確定
    認識，然已預見其發生，而其發生不違背其本意者，則為不
    確定故意。又行為人基於幫助他人犯罪之意思，為促成他人
    犯罪而為犯罪構成要件以外之行為，為幫助犯。本件被告預
    見一般人使用他人金融機構之帳戶，常與財產犯罪具有密切
    關係，可能利用他人金融機構帳戶作為取得贓款之工具，並
    掩飾不法犯行，仍將其所有前開銀行帳戶存摺影本及金融卡
    （含密碼），交予不詳姓名成年人，作為該不詳姓名成年人
    或所屬詐欺集團成員取得詐欺取財犯罪所得款項之工具，此
    既不違背其當初交付存摺影本及金融卡（含密碼）之本意，
    且係參與提供詐欺取財之工具，對此犯行施以助力，為詐欺
    取財罪構成要件以外之行為，應以詐欺取財罪之幫助犯論之
    。核被告所為，係犯刑法第30條第1項前段、第339條第1項
    之幫助詐欺取財罪。被告係幫助不詳姓名成年人或所屬詐欺
    集團成員犯詐欺取財罪，為幫助犯，應依刑法第30條第2項
    規定，按正犯之刑減輕之。爰審酌被告將其所有前開銀行帳
    戶之存摺影本及金融卡（含密碼），隨意交予不詳姓名成年
    人，事後被利用作為取得贓款之工具，危害社會治安、金融
    秩序，並影響犯罪查緝工作，被害人陳宥騰因受騙合計存入
    現金10萬至被告所有前開銀行帳戶，均已遭提領一空，被告
    未直接參與詐欺取財之實行，責難性較小，事後否認犯行，
    迄未賠償被害人損害等一切情狀，處以如主文所示之刑，並
    諭知易科罰金之折算標準。
據上論斷，應依刑事訴訟法第299條第1項前段，刑法第339條第1
項，第30條第1項前段、第2項、第41條第1項前段，刑法施行法
第1條之1第1項、第2項前段，判決如主文。
本案經檢察官乙○○到庭執行職務。
中    華    民    國     99    年     8    月    4    日
                  刑事第二庭   審判長法  官  曾佩琦
                                     法  官  郭德進
                                     法  官  鍾堯航
以上正本證明與原本無異。
如不服本判決應於收受判決後10日內向本院提出上訴書狀，並應
敘述具體理由；其未敘述上訴理由者，應於上訴期間屆滿後20日
內向本院補提理由書（均須按他造當事人之人數附繕本）「切勿
逕送上級法院」。
                                    書記官  吳淑願
中    華    民    國     99    年     8    月    4    日
附錄本案論罪科刑法條全文
刑法第339第1項：
意圖為自己或第三人不法之所有，以詐術使人將本人或第三人之
物交付者，處五年以下有期徒刑、拘役或科或併科一千元以下罰
金。

司法院資訊處製作；財團法人民間司法改革基金會備份。
